【裁判字號】    88,竹簡,202
【裁判日期】    890510
【裁判案由】    給付票款
【裁判全文】
臺灣新竹地方法院民事判決  八十八年度竹簡字第二○二號
    原      告  乙○○
    訴訟代理人  丙○○
    被      告  甲○○
    訴訟代理人  朱渭陽律師
右當事人間給付票款事件，本院判決如左：
    主    文
原告之訴駁回。
訴訟費用由原告負擔。
    事實及理由
一、原告之聲明：被告應給付原告新台幣（下同）八十三萬元，及自支付命令聲請狀
    繕本送達之翌日起至清償日止，按年息百分之六計算之利息。
二、事實摘要：
    原告起訴主張其持有訴外人曾勝瑩所簽發，被告擔任背書人之如附表所示之支票
    六張，面額共八十三萬元，屆期提示均遭退票，為此依票據追索權，請求被告給
    付票款及法定利息云云。被告則以其根本不認識訴外人曾勝瑩，亦未在系爭支票
    上背書，系爭支票上之簽名及印文均非其所有，其不負票據責任等語置辯。
三、法院之判斷：
（一）本件原告主張其執有被告背書之支票六張，面額共八十三萬元，屆期提示均遭
      退票之事實，雖據提出支票及退票理由單六張為證，惟被告否認支票上之簽名
      及印文為其所有，按「支票為無因證券，僅就支票作成前之債務關係，無庸證
      明其原因而已。至該支票本身是否真實，即是否為發票人所作成，即應由支票
      債權人負證明之責，此觀民事訴訟法第二百七十七條規定之法理至明」，最高
      法院五十年度台上字第一六五九號著有判例，故原告就背書之真正應負舉證責
      任。經本院將系爭支票六張，連同被告親筆簽名之新竹市東區戶政事務所印鑑
      卡、新竹區中小企業銀行存款申請書、約定書、印鑑卡、新竹市農會借據、授
      信約定書、國泰人壽公司要保書、體檢表等原本等資料，囑託內政部警政署刑
      事警察局鑑定系爭支票上之簽名及印文，與上開文件上之簽名及印文是否相符
      ，鑑定結果認印文部分並不相符，簽名部分因系爭支票六張背面之「甲○○」
      簽名筆跡有多種書寫方式，特徵不一，無法鑑定，有該局八十九年三月二十四
      日刑鑑字第三六三三三號函一份在卷可稽，另證人張勝瑩（已改名為曾家葳）
      亦到庭證稱系爭支票背面「甲○○」簽名係其所簽，印文亦係其自刻印章後蓋
      於支票上，因其持支票向原告借款，原告要求須二人作保，其乃自訴外人張進
      祿處取得被告之地價稅單、房屋登記簿謄本等資料，並以被告之名義背書於支
      票後，將地價稅單及支票一併交予原告，以取信於原告，其並不認識被告等語
      。依上開調查證據結果，均無法證明系爭票據上之背書為被告所為，按票據法
      第五條規定，「在票據上簽名者，依票上所載文義負責」，依反面解釋，被告
      既未在票據上簽名，自無從令其負票據責任。
（二）從而，原告依據票據追索權，請求被告給付八十三萬元，及自支付命令聲請狀
      繕本送達之翌日起至清償日止，按年息百分之六計算之利息，即非正當，應予
      駁回。
四、結論：原告之訴為無理由，依民事訴訟法第七十八條，判決如主文。
中      華      民      國    八十九    年      五      月     十       日
                                  臺灣新竹地方法院新竹簡易庭
~B法      官  彭洪英
右為正本係照原本作成。
如對本判決上訴，須於判決送達後二十日內向本院提出上訴狀（須按他造當事人之人
數附繕本）。
~B法院書記官  蘇霞
中      華      民      國    八十九    年      五      月     十二      日


司法院資訊處製作；財團法人民間司法改革基金會備份。
